【裁判字號】    95,訴,4452
【裁判日期】    950828
【裁判案由】    確認債權不存在
【裁判全文】
台灣台北地方法院民事判決              95年度訴字第4452號
原      告  丙○○
            戊○○
共      同
訴訟代理人  乙○○
被      告  台北富邦商業銀行股份有限公司
法定代理人  甲○○
訴訟代理人  丁○○
上列當事人間確認債權不存在事件，本院於中華民國95年8月17
日言詞辯論終結，判決如下：
    主  文
原告之訴駁回。
訴訟費用由原告負擔。
    事實及理由
甲、程序方面：
    按訴狀送達後，原告不得將原訴變更或追加他訴；但請求之
    基礎事實同一、擴張或減縮應受判決事項之聲明者，不在此
    限；又被告於訴之變更或追加無異議，而為本案之言詞辯論
    者，視為同意變更或追加；民事訴訟法第 255條第1項第2款
    、第3款及同條第2項分別定有明文。本件原告於起訴時原係
    訴請：(1)確認原告持有被告核發信用卡之白金卡附卡，在新
    台幣（下同）442, 433元範圍內，對訴外人即正卡人乙○○
    與被告間之信用卡連帶保證債務不存在；(2)被告應就原告在
    金融聯合徵信中心與聯合信用卡作業中心兩機構之相關信用
    紀錄，將「強制停用」更正為「申請停用」；(3)被告應返還
    原告丙○○68,323元，及自民國94年11月17日起至清償日止
    ，按週年利率20％計算之利息。嗣於訴狀送達後，雖於95年
    6月28日將前開聲明 (3)部份之金額變更為66,625元，利息起
    算日則變更為95年11月15日；又於95年 7月14日將前開聲明
    (3)部份之利率變更為週年利率 19.67％（各見本院卷第39、
    69頁），惟均係擴張或減縮應受判決事項之聲明。至原告於
    95年7月14日將前開聲明 (2)部份變更為「被告應就原告在金
    融聯合徵信中心與聯合信用卡作業中心兩機構之相關信用紀
    錄，將『強制停用』更正為『申請停用』，並通知上海商業
    銀行恢復原告二人原本被停用之信用卡」（見本院卷第69頁
    聲明第 2項），被告對此無異議而為本案之言詞辯論，視為
    同意原告所為此部分之變更。參之首揭條文，本院就原告上
    開所為訴之變更，自應予以准許。
乙、實體事項
一、原告主張：訴外人乙○○前曾向被告申請信用卡正卡，並自
    行代原告二人於附卡申請書簽名而向被告申請附卡，故原告
    二人並未收受上開附卡及約定條款，亦未曾以該附卡消費。
    惟被告於台灣士林地方法院94年度湖簡字第 867號返還信用
    卡消費款事件（下稱前訴訟）中，請求原告及訴外人乙○○
    連帶清償正、附卡所積欠帳款、利息、違約金共計 442,433
    元，並將原告報送金融聯合徵信中心及聯合信用卡作業中心
    登錄為強制停卡等信用不良紀錄，使原告所持用之上海商業
    銀行信用卡正卡亦遭提前停卡；按本件原告丙○○雖與被告
    於前訴訟成立訴訟上和解，然原告丙○○對於該附卡之法律
    上性質及效力並不知悉，就前訴訟重要之爭點有錯誤而成立
    訴訟上和解，並給付被告66,625元之不當得利，且原告於給
    付上開訴訟上和解之金額後，仍陸續接獲被告委外之催收公
    司所寄發類似催收函，爰依消極確認之訴請求權、侵權行為
    之回復原狀請求權及不當得利返還請求權提起本件訴訟等語
    。並聲明：(1)確認原告持有被告核發之信用卡附卡，在
    442,433元範圍內，對訴外人乙○○與被告間之信用卡連帶
    保證債務不存在；(2)被告應就原告在金融聯合徵信中心與聯
    合信用卡作業中心兩機構之相關信用紀錄，將「強制停用」
    更正為「申請停用」，並通知上海商業銀行恢復原告二人原
    本被停用之信用卡；(3)被告應返還原告丙○○66,625元，及
    自94年11月15日起至清償日止，按週年利率 19.67％計算之
    利息。
二、被告則以：原告丙○○所持有訴外人乙○○白金卡正卡之附
    卡，僅於66,625元之範圍內須與訴外人乙○○負連帶清償責
    任，此項債務業於前訴訟經法院審查並確認雙方合意後，雙
    方始成立訴訟上和解，而由原告丙○○清償完畢，故原告丙○○不可能對該訴訟之爭點無從知悉；且縱該訴訟上和解有
    實體法上無效或得撤銷之原因，亦僅係得為請求繼續審判之
    原因，要無以提起本件確認訴訟以扺抗前訴訟與確定判決有
    同一效力之之訴訟上和解之理，是原告丙○○請求確認債權
    不存在，並請求被告返還66,625元之不當得利，應屬無據；
    另原告戊○○並未申請、持有訴外人乙○○白金卡之附卡，
    本無須就訴外人乙○○之信用卡消費款負連帶清償責任；至
    訴外人金融聯合徵信中心等就原告強制停卡之記載，除非係
    因錯誤而註記，否則即非被告所能予更正，故原告提起本件
    訴訟不能認有保護之必要等語，資為抗辯。並聲明：請求駁
    回原告之訴。
三、本院得心證之理由：
  (一)本件被告於前訴訟起訴狀中原係請求原告二人與訴外人乙○○連帶清償白金卡正卡（卡號： 0000-0000-0000-0000）、
    附卡所積欠之帳款、利息及違約金共計 442,433元；嗣因認
    原告戊○○所持用之附卡（卡號： 0000-0000-0000-0000）
    及另張信用卡正卡之附卡（卡號： 0000-0000-0000-0000）
    均無欠款，乃撤回對原告戊○○之請求；至對於原告丙○○
    的請求，則更正為：原告丙○○（附卡卡號：0000-0000-00
    00-0000）應與訴外人乙○○（正卡卡號：0000-0000-0000-
    0000）連帶清償 66,625元，及其中63,226元自94年9月12日
    起至清償日止按年息 19.69％計算之循環利息，並按前述利
    息加計10％違約金；原告丙○○遂於94年11月14日與被告達
    成訴訟上和解，表示願於94年11月17日給付原告66,625元，
    嗣並於94年11月15日繳交信用卡款66,625元予被告等情，為
    兩造所不爭執，並有本院95年 8月17日筆詞辯論筆錄（參本
    院卷第98、99頁）、原告丙○○的附卡（卡號：0000-0000-
    0000-0000）及訴外人乙○○的正卡（卡號：0000-0000-000
    0-0000）欠款明細（參本院卷第100頁至第102頁）、前訴訟
    之起訴狀、94年11月14日被告撤回原告戊○○部份之民事更
    正狀及言詞辯論筆錄（參本院卷第12頁至19頁）、被告與原
    告丙○○成立訴訟上和解之和解筆錄（參本院卷第20頁）、
    原告丙○○之信用卡繳款書（參本院卷第42頁）等文件影本
    各 1份在卷可憑，堪信為真實。
  (二)按確認法律關係之訴，非原告有即受確認判決之法律上利益
    者，不得提起之，民事訴訟法第247條第1項前段定有明文。
    又所謂即受確認判決之法律上利益，係指法律關係之存否不
    明確，原告主觀上認其在法律上之地位有不安之狀態存在，
    且此種不安之狀態，能以確認判決將之除去者而言，若縱經
    法院判決確認，亦不能除去其不安之狀態者，即難認有受確
    認判決之法律上利益，最高法院52年台上字第1240號判例足
    資參照。又按訴訟上和解成立者，與確定判決有同一之效力
    ，民事訴訟法第380條第1項亦有明文，且因和解所載給付之
    內容包含確認之性質，故當事人為訴訟上和解後，自不得更
    就同一當事人、同一法律關係再求為確認，而仍應受民事訴
    訟法第 400條所定一事不再理之限制，此亦有最高法院46年
    台上字第1295號判例意旨可資參照。本件原告丙○○雖主張
    其對於系爭附卡之法律上性質及效力並不知悉，誤他人債務
    為自己之債務，就重要之爭點有錯誤云云，惟原告丙○○於
    前訴訟係委任吳金棟律師為訴訟代理人到庭辯論及與被告達
    成訴訟上和解，此有原告提出之前訴訟相關卷證資料 1份在
    卷可查（參本院卷第43頁至第48頁），其訴訟代理人既係以
    法律為專業且領有律師執照，是其代理原告而為訴訟上和解
    ，原告丙○○自無可能誤認其權利義務或因錯誤而與被告達
    成訴訟上和解。則參之前揭條文及最高法院判例意旨，在前
    訴訟之訴訟上和解未被撤銷之情況下，前訴訟與本件訴訟之
    當事人正相反對，且前訴訟所命之給付並含確認之性質，原
    告丙○○仍受一事不再理之限制，自不得再提起本件確認訴
    訟。至原告戊○○對被告提起本件確認訴訟部分，因被告業
    於本院審理時明確陳述原告戊○○所持用之附卡並無欠款，
    原告戊○○完全不須負連帶責任等語，此參之上揭本院95年
    8 月17日筆詞辯論筆錄（見本院卷第98、99頁）即明，被告
    並因此而在前訴訟撤回對原告戊○○之請求，是原告戊○○
    之本件請求，亦欠缺權利保護之必要而不應允許。
  (三)再按民法第 179條規定，無法律上之原因而受利益，致他人
    受損害者，應返還其利益，債權人本於確定判決對於債務人
    而受金錢之支付者，該確定判決如未經其後之確定判決予以
    廢棄，縱令判決內容不當，在債務人對於原執行名義之確定
    判決提起再審之訴予以變更前，亦非無法律之原因而受利益
    ，自無不當得利可言，最高法院69年台上第1142號判例意旨
    可資參照。查本件原告丙○○與被告於前訴訟所達成之訴訟
    上和解並無民法第738條第3款所指「對於重要之爭點有錯誤
    」之情事，該和解依民事訴訟法第380條第1項規定，有與確
    定判決有同一之效力如前所述，則被告依上開和解內容而受
    領原告丙○○依和解內容所給付之66,625元，即非無法律上
    原因，從而原告丙○○請求被告返還66,625元之不當得利及
    相關利息，參之上開條文及最高法院判例意旨，即非有理。
  (四)又依民法第 213條規定負損害賠償責任者，除法律另有規定
    或契約另有訂定者外，應回復他方損害發生前之原狀，故債
    權人依民法第 213條請求時，仍須以對債務人有損害賠償請
    求權存在為前提，且該損害賠償之債，以有損害之發生及有
    責任原因之事實，並二者之間有相當因果關係為其成立要件
    ，最高法院30年上第18號判例意旨參照。查原告依侵權行為
    之回復原狀請求權，請求被告將原告在訴外人金融聯合徵信
    中心與聯合信用卡作業中心兩機構之相關信用紀錄，將「強
    制停用」更正為「申請停用」，並通知訴外人上海商業銀行
    恢復原告原本被停用之信用卡等語，惟就被告有何故意過失
    、原告權利如何受損、損害內容為何等侵權行為責任成立構
    成要件迄未主張及舉證，要難認原告就被告之侵權行為已盡
    其主張及舉證責任。況被告雖承諾向訴外人財團法人金融聯
    合徵信中心與聯合信用卡作業中心通知更正原告戊○○部分
    強制停卡之記載（參本院卷第99頁背面），惟上開兩機構是
    否依據被告所報送資料而為強制停卡之記載，或嗣後是否為
    更正之記載，皆係渠等機構之權責，要非被告所能左右；又
    訴外人上海商業銀行是否依上開金融聯合徵信中心及聯合信
    用卡作業中心之信用資料而將原告原本持用之信用卡予以停
    用，或嗣後恢復該行所停用之信用卡，亦均非被告所得決定
    。綜上，被告就原告之侵權行為既未盡舉證責任，且被告又
    無權責更正訴外人聯合徵信中心、聯合信用卡作業中心所為
    強制停卡之記載，亦無權責使訴外人上海商業銀行恢復該行
    所停用之信用卡，從而原告請求被告應將原告在金融聯合徵
    信中心與聯合信用卡作業中心兩機構之相關信用紀錄更正為
    「申請停用」，並通知上海商業銀行恢復原告原本被停用之
    信用卡，均屬無據。
  (五)綜上所述，原告訴請確認原告持有被告核發之信用卡附卡，
    在 442,433元範圍內，對訴外人乙○○與被告間之信用卡連
    帶保證債務不存在，並請求被告返還原告丙○○66,625元及
    自94年11月15日起至清償日止按週年利率 19.67％計算之利
    息，及請求被告應就原告在金融聯合徵信中心與聯合信用卡
    作業中心兩機構之相關信用紀錄將「強制停用」更正為「申
    請停用」，並通知上海商業銀行恢復原告二人原本持用之信
    用卡，均為無理由，應予駁回。
四、本件為判決之基礎己臻明確，兩造其餘之主張、陳述及其他
    所提證據，經本院斟酌後，均與判決結果無影響，亦與本案
    之之爭點無涉，自無庸逐一論述，併此敘明。
五、訴訟費用負擔之依據：依民事訴訟法第78條。
中    華    民    國    95    年     8    月    28    日
                              民事第二庭法  官    黃蓓蓓
以上正本係照原本作成。
如對本判決上訴，須於判決送達後20日內向本院提出上訴狀。
中    華    民    國    95    年     8    月    28    日
                                     法院書記官   劉碧輝                                                                                                                   E


司法院資訊處製作；財團法人民間司法改革基金會備份。
